【裁判字號】    89,自,334
【裁判日期】    891208
【裁判案由】    詐欺等
【裁判全文】
臺灣板橋地方法院刑事判決                          八十九年度自字第三三四號
    自  訴  人  甲○○
    被      告  庚○○
右列被告因詐欺等案件，經自訴人提起自訴，本院判決如左：
    主  文
庚○○無罪。
    理  由
一、自訴意旨略以：自訴人甲○○因殺人案件收押於台灣台北看守所，經由被告庚○○之義女丙○○介紹認識被告，於民國八十九年三月中旬，被告至看守所會見自
    訴人，稱與台灣高等法院承辦法官溫耀源熟識，可讓法官判輕一點等語，且其聽
    說被告承辦其他案件走後門有成功，信以為真，經與自訴人多次洽談結果，以新
    台幣（下同）一百五十萬元成交，自訴人不疑有他，向好友丁○○調借一百五十
    萬元交予被告，並言明十萬元作為交際用，不立收據，另一百四十萬元則有收據
    為憑，詎被告得款後，不守承諾，將之據為己有，自訴人見官司久久未辦妥，一
    再催促被告盡快辦妥，被告均再三推託，後並置之不理，因認被告涉嫌詐欺、侵
    占等罪嫌云云。
二、按犯罪事實應依證據認定之，無證據不得推定其犯罪事實；又不能證明被告犯罪
    者，應諭知無罪之判決，刑事訴訟法第一百五十四條、第三百零一條第一項分別
    定有明文。
三、訊據被告庚○○堅持否認有右揭詐欺、侵占犯行，辯稱：係其所承辦案件之被告
    戊○○介紹說自訴人有案件要委託其辦理，而遞委任狀進看守所會見自訴人，自
    訴人稱練富進欠錢，要告練富進侵占，想委託其辦理此案，又因自訴人說有二百
    萬元放在大嫂處，怕大嫂污掉，故交付一字條請其向自訴人之大嫂拿一百四十萬
    元，故其簽名表示收到此字條等語。經查：
    (一)自訴人所提署名金義之字條後面雖有「暫代保管一百四十萬元正庚○○８９˙
      ３˙２４」之字樣，有該字條一紙附卷可稽。惟自訴人於自訴狀係表示，其交
      付予被告之一百五十萬元係向丁○○所借等情，有自訴狀一份在卷可參。惟於
      本院第一次訊問時，改稱：係於八十九年三月二十二日，透過黃秋蘭交付被告
      一百五十萬元等語。然證人己○○○結證稱：其不認識被告，亦未曾代自訴人
      交付一百五十萬元予被告等語。於本院第二次訊問時，自訴人則先稱：其跟被
      告說向大嫂胡青霞（自訴人於八十九年十一月二十四日審理時稱大嫂係乙○○
      ，非胡青霞）拿錢，胡青霞有拿一百五十萬元予被告；後改稱：錢係丁○○與
      女友胡青霞拿給被告，丁○○因案通緝中，不敢作證，所以拜託黃秋蘭作證說
      有拿錢給被告等語。其先後所述交付金錢之人均不相同，實值懷疑。
    (二)證人乙○○結證稱：其男友林忠信曾叫其至看守所見自訴人，其不認識丁○○
      及被告，亦未曾幫自訴人拿一百五十萬元予被告等語。證人林忠信亦結證稱：
      其於八十八年間因案在押台灣台北看守所，認識當時在押之自訴人，自訴人稱
      有一房子被侵占，要辦過戶，其因自己本身已有房子，亦怕該房子設有抵押，
      不願意自訴人將該屋過戶予其，自訴人稱可過戶予其女友乙○○，並要其交付
      女友之證件，後來在別的案件，自訴人曾傳其作證說其知道自訴人有金條放在
      別人處，但實際上其並不知道等語。且證人己○○○具狀陳稱：其於八十九年
      八月二十六日，在台灣台北看守所，會見其子鍾員正，其子稱自訴人平日很照
      顧他，且自訴人因怕女兒與女婿將其財產花用殆盡，欲將臺北市○○○路○段
      一九八號十三樓房屋先行移轉登記予證人之女鍾金玉所有，自訴人日後再請他
      人處理，以保住該不動產，其乃於八十九年九月五日第一次會見自訴人，自訴
      人亦稱要將之移轉登記予其女，並會全心照顧鍾員正，迨八十九年九月十五日
      會見自訴人時，自訴人則要求其開庭時證稱與自訴人認識十餘年，於八十九年
      三月二十二日交付一百五十萬元予被告，其認不單純，故當庭否認此事等情，
      亦有陳報狀一份在卷可稽，核與證人林忠信所證稱：自訴人要將房子過戶予其
      女乙○○等情相符。且證人乙○○、林忠信確實曾至台灣台北看守所會見自訴
      人，證人己○○○係於八十九年九月五日第一次至看守所會見自訴人等情，亦
      有台灣台北監獄台北分監受刑人接見登記表一份附卷足參，是自訴人係以房地
      過戶為誘餌，欲使己○○○、乙○○為其作偽證無訛。
    (三)況自訴人確曾交付一字條予被告，請其向大嫂領取一百四十萬元等情，有該字
      條一紙在卷可參。而該字條係記載：「大嫂妳好：見條，請將我所寄放一百四
      十萬元交給持條人庚○○律師，另六十萬元，下週交給他，合計二百萬元，因
      蘇先生幫我打官司要用的」。該字條所載內容即與自訴人所稱係向丁○○「借
      」一百五十萬元之說法不同，自訴人雖稱並未寄放一百四十萬元，這樣寫比較
      好聽云云。惟自訴人既稱與被告以一百五十萬元成交，且大嫂係交付一百五十
      萬元予被告，則其字條上，為何記載除需交付一百四十萬元外，另需交付六十
      萬元，足見自訴人所述與事實並不相符。由(一)(二)(三)可知，自訴人並未交付或請
      人交付一百五十萬元予被告。
    (四)再戊○○曾拿被告名片予自訴人，並向被告提及自訴人有一案件要委託被告處
      理，而介紹自訴人與被告認識，且丙○○係戊○○之女友，因戊○○有案件繫
      屬法院，因認識被告，而請其女友丙○○找被告為其辯護等情，業據證人戊○○結證綦詳，並有戊○○為被告、選任辯護人係被告之八十九年度重訴字第一
      六號刑事判決書及委任契約各一份在卷足憑。是自訴人確非經丙○○介紹而認
      識被告。且被告辯稱：自訴人係要告練富進侵占，而委託其處理等語，亦有練
      富進寄予自訴人信件之信封及發票人為練富進之支票影本各一紙在卷可參。是
      被告此部份所辯，應堪採信。
    (五)復參以自訴人稱：三月份與丙○○會見時，丙○○有向其要二百萬元等語。然
      經本院調閱丙○○於八十九年三月四日及同年月七日會見自訴人之錄音帶勘驗
      ，自訴人均係要求丙○○幫其處理一些事情，丙○○並無幫被告向自訴人要二
      百萬元等情，亦據本院勘驗屬實，並製有勘驗筆錄一紙在卷足稽。是被告並非
      透過丙○○認識自訴人，亦未透過丙○○向自訴人索取一百五十萬元之費用。
    (六)綜上所述，自訴人之指訴均與事實不符，被告所辯，應堪採信。此外，復查無
      其他積極證據足資證明被告確有自訴人指訴侵占、詐欺犯行，本件被告犯罪事
      實即屬不能證明，自應為被告無罪之諭知。
據上論斷，應依刑事訴訟法第三百四十三條、第三百零一條第一項，判決如主文。
中      華      民      國    八十九    年     十二     月      八      日
                                      臺灣板橋地方法院刑事第五庭
                                          法  官  李世華
右正本證明與原本無異。
如不服本判決，應於判決送達後十日內，向本院提出上訴狀。
                                          書記官  卓聖智
中      華      民      國    八十九    年     十二     月      八      日


司法院資訊處製作；財團法人民間司法改革基金會備份。
